最高法院刑事判決　　　　　　　　　　　　　　　九十一年度台上字第三五○六號
　　上　訴　人　甲○○
　　被　　　告　乙○○
右上訴人因自訴被告誣告等罪案件，不服臺灣高等法院臺中分院中華民國八十九年二
月二十九日第二審判決（八十九年度上訴字第二七二號，自訴案號：臺灣南投地方法
院八十七年度自字第一○一號），提起上訴，本院判決如左：
    主  文
上訴駁回。
　　理  由
一、誣告部分：
按刑事訴訟法第三百七十七條規定，上訴於第三審法院，非以判決違背法令為理由，
不得為之。是提起第三審上訴，應以原判決違背法令為理由，係屬法定要件。如果上
訴理由狀並未依據卷內訴訟資料，具體指摘原判決不適用何種法則或如何適用不當，
或所指摘原判決違法情事，顯與法律規定得為第三審上訴理由之違法情形，不相適合
時，均應認其上訴為違背法律上之程式，予以駁回。本件上訴人即自訴人甲○○於第
一審自訴被告乙○○涉犯刑法第一百六十九條第一項之誣告罪，原判決維持第一審法
院諭知被告無罪之判決，駁回上訴人在第二審之上訴（上訴人另自訴被告誹謗、妨害
名譽之罪，經原判決維持第一審諭知無罪之判決，駁回上訴人在第二審之上訴部分，
詳如後述）。上訴人就原判決關於誣告部分之上訴意旨略稱：（一）「筍種頭」係被
告自己燒燬，有相片為證，且經被告於第一審供認不諱，其反誣告係上訴人毀損，原
審未加詳查，草率結案，有違常理。（二）證人陳為州（上訴狀誤載為陳維洲）在原
審法院八十五年上訴字第四五０號案內（應係八十五年度上易字第二四五○號之誤）
，已證實有一區約千厘地上之「筍種頭」係其掘走，被告竟誣告上訴人毀損，法院未
予詳查，對上訴人冤屈不公。（三）證人陳和雄在被告自訴上訴人毀損乙案中，已證
稱：民國八十四年九月上訴人索取「筍種頭，上訴人只答應送給陳和雄，陳和雄無權
再答應給任何人，「筍種頭」係被告燒燬，並使上訴人權益受損，被告竟反過來誣告
上訴人毀損，有欠公平云云。
惟查原判決引用第一審判決書記載之理由，依憑被告供認：「八十四年十一月四、五
日我有看到自訴人用除草機割水筍」、上訴人在第一審供稱：「（問：你在八十四年
十一月四、五日是否有將耕地上的水筍，用除草機把它剷除﹖）我是去除田埂上的雜
草」、證人陳和雄、陳為州之證言，說明：「被告於八十四年十一月四日、五日見自
訴人（即上訴人）於該土地操作除草機，而認自訴人毀損其水筍種，或有誤認，然本
件既肇因於陳和雄將其所有之水筍頭先後同意被告與自訴人採取，但雙方互不知情所
致，則被告於前案申告自訴人毀損或有誤會，然其指訴尚非全然無因，亦非完全出於
憑空捏造，自難謂被告主觀上有誣告之犯意」，故而就上訴人自訴被告涉犯誣告罪嫌
部分，維持第一審法院諭知被告無罪之判決，駁回上訴人在第二審之上訴。已於理由
內詳敘其調查證據之結果及取捨證據認定之理由，並就上訴人之指訴，尚不足以證明
被告有誣告之犯行，予以說明。從形式上觀察，原判決並無未盡調查能事之違背法令
之情形。上訴意旨（三）對原判決理由內已詳加說明之事項，再為單純事實上爭辯，
自非合法之第三審上訴理由。再依卷附臺灣高等法院台中分院八十五年上易字第二四
五○號判決所載，被告自訴上訴人毀損之事實係：「上訴人之父李水土將其向莊玉真
所承租坐落南投縣埔里鎮○○○段三五三之八號及同段三五三之九號田地以及其旁鄰
近堤防內之水利地約四分地，全部委託被告代耕。詎上訴人竟先後於八十四年十一月
四日上午八時許，在埔里鎮○○○段三五三之八號及毗鄰同段四六八之一號南投縣政
府所有、同段四六八號中華民國所有之田地、同段一二七四號河川公地上（即如附圖
第三區之土地），以除草機將其上陳和雄同意由被告掘取之水筍種毀損除去。復於同
年月五日上午九時許，接續於系爭土地以相同方法除去水筍種，致令不堪使用，足生
損害於被告」（見原審卷第二一頁），並非指訴上訴人以燒燬或掘走方式毀損上開水
筍種，則該水筍頭是否另遭被告自行燒燬或經陳為州掘取，與被告自訴上訴人以除草
機剷除毀損之犯罪事實無關，上訴意旨（一）、（二）以上開筍種頭另有遭被告自行
燒燬或經陳為州掘走之情形，指摘原判決未盡調查能事，顯非依據卷內資料而為主張
之適法第三審上訴理由。綜上所論，上訴人就原判決關於誣告部分之上訴，違背法律
上之程式，應予駁回。
二、誹謗、妨害名譽部分：
查最重本刑為三年以下有期徒刑、拘役或專科罰金之罪，經第二審判決者，不得上訴
於第三審法院，刑事訴訟法第三百七十六條第一款定有明文。上訴人指訴被告誹謗、
妨害名譽等罪部分，雖未具體指明被告觸犯之刑事法條文，惟由其提起自訴之該部分
犯罪事實觀之，應係自訴被告觸犯刑法第三百十條第一項誹謗及同法第三百十三條妨
害信用等罪名。原判決為同一認定，以被告被訴之刑法第三百十條第一項誹謗及同法
第三百十三條妨害信用等罪，並無積極證據足以證明，因而維持第一審法院就該等部
分諭知被告無罪之判決，駁回上訴人在第二審之上訴。茲查刑法第三百十條第一項誹
謗罪之法定本刑為一年以下有期徒刑、拘役或五百元以下罰金，同法第三百十三條妨
害信用罪之法定本刑為二年以下有期徒刑、拘役或科或併科一千元以下罰金，均屬刑
事訴訟法第三百七十六條第一款之案件，該等部分既經第二審判決，自不得上訴於第
三審法院，上訴人就該等部分，竟仍提起上訴，顯為法所不許。此部分上訴於法不合
，均應併予駁回。
據上論結，應依刑事訴訟法第三百九十五前段，判決如主文。
中      華      民      國    九十一    年      六      月    二十一    日
                              最高法院刑事第一庭
                                  審判長法官  施  文  仁
                                        法官  林  永  茂
                                        法官  蕭  仰  歸
                                        法官  洪  文  章
                                        法官  呂  永  福
      右正本證明與原本無異
                                              書  記  官
中      華      民      國    九十一    年      六      月    二十八    日
